【裁判字號】    97,易,3544
【裁判日期】    971125
【裁判案由】    家庭暴力防治法
【裁判全文】
臺灣臺中地方法院刑事判決      九十七年度易字第三五四四號
公  訴  人  臺灣臺中地方法院檢察署檢察官
被      告  乙○○
上列被告因家庭暴力防治法等案件，經檢察官提起公訴（九十七
年度偵字第一一七一０號），本院判決如下：
    主    文
乙○○違反法院依家庭暴力防治法第十四條第一項第一款規定所
為禁止實施家庭暴力之民事通常保護令裁定，處有期徒刑陸月，
如易科罰金，以新臺幣壹仟元折算壹日。
    事    實
一、乙○○（原名林益忠）前曾因持有武士刀一把，及於民國九
    十六年八月二十日，持上開武士刀對其母親丙○○○、其弟
    林益盛為恐嚇危害安全之犯行遭警移送【其上開二犯行，已
    於九十七年九月一日經本院以九十六年度易字第五六五七號
    分別判處有期徒刑二月、五月（均得易科罰金），應執行有
    期徒刑六月（得易科罰金）在案】；復曾因於九十七年一月
    二十二日對其姪子林千福實施精神上之不法侵害而違反保護
    令之行為，於九十七年四月三日，經本院以九十七年度豐簡
    字第二五二號判處拘役五十九日（得易科罰金）在案（嗣已
    於九十七年五月二十九日確定）。竟仍不知警惕，其係丙○
    ○○之子，二人間具有家庭暴力防治法第三條第三款所定之
    家庭成員關係，乙○○於九十七年四月十五日，由本院家事
    法庭依家庭暴力防治法第十四條第一項第一款之規定，以九
    十七年度家護字第一五號案件核發民事通常保護令，裁定「
    （第一項）相對人（即乙○○）不得對聲請人（即林益盛，
    與乙○○為兄弟關係）及其家庭成員丙○○○、林千福（為
    聲請人林益盛之姪子）實施身體或精神上不法侵害之行為。
    （第二項）相對人不得對聲請人（即林益盛）為騷擾行為。
    （第三項）相對人應於民國九十七年五月十五日上午十時前
    遷出下列住居所：臺中縣東勢鎮○○里○○路六十號。（第
    四項）相對人應自民國九十七年五月十五日上午十時起遠離
    下列處所（臺中縣東勢鎮○○里○○路六十號、六十之三號
    ）至少伍拾公尺。（第五項）本保護令之有效期間為壹年。
    」，詎乙○○於九十七年四月二十三日收受上開民事通常保
    護令後，明知有上開通常保護令存在，竟於九十七年五月十
    三日下午八時許（在本院九十七年度家護字第一五號命其遠
    離臺中縣東勢鎮○○里○○路六十之三號處所之限期之前）
    ，在其位於臺中縣東勢鎮○○里○○路六十之三號居所內，
    因向其母親丙○○○索要金錢未果，竟拒絕遵守該保護令，
    並同時基於違反保護令、施強暴於直系血親尊親屬未成傷及
    以加害生命、身體之事，恐嚇他人致生危害於安全之犯意，
    向丙○○○出言稱「活到這麼老可以去死了」（臺語）等語
    ，並拿椅子作勢要毆打丙○○○（未成傷），以上開方式施
    強暴於丙○○○，並以加害生命、身體之事恐嚇丙○○○，
    使丙○○○心生畏懼，致生危害於丙○○○之安全，對丙○
    ○○實施身體或精神上不法侵害之行為，而同時違反上開保
    護令，後為其妹林淑惠勸阻，並報警處理而查獲。
二、案經丙○○○訴由臺中縣警察局東勢分局報請臺灣臺中地方
    法院檢察署檢察官偵查起訴。
    理    由
一、按「除簡式審判程序、簡易程序及第三百七十六條第一款、
    第二款所列之罪之案件外，第一審應行合議審判。」，刑事
    訴訟法第二百八十四條之一定有明文；本件被告乙○○所犯
    之家庭暴力防治法第六十一條第一款之違反保護令罪、刑法
    第二百八十一條施強暴於直系血親尊親屬未成傷罪及同法第
    三百零五條之以加害生命、身體之事，恐嚇他人致生危害於
    安全罪，均屬刑事訴訟法第三百七十六條第一款所列之罪，
    爰依法行獨任審判。又本件有關以下所引用被告乙○○以外
    之人於審判外之言詞或書面陳述，而不符合刑事訴訟法第一
    百五十九條之一至第一百五十九條之四之規定者，業經公訴
    人、被告於本院審理時明示同意作為證據，且均經本院於審
    理時當庭直接提示而為合法之調查，公訴人、被告亦未於言
    詞辯論終結前聲明異議，本院審酌前開證據作成或取得之狀
    況，並無非法或不當取證之情事，且亦無顯不可信之情況，
    故認為適當而均得以作為證據，是前開證據依刑事訴訟法第
    一百五十九條之五之規定，均具有證據能力，先予敘明。
二、訊據被告乙○○固坦認伊於案發當時精神狀態正常，且其於
    案發前確已收受本院九十七年度家護字第一五號民事通常保
    護令裁定而明知有上開保護令之存在等情，然矢口否認有何
    上揭犯行，辯稱：九十七年五月十三日其在樓上接獲佛光山
    的師姐來電告知大陸地區四川地震很多人死亡，問伊是否要
    捐款，其回稱要出二千元，當時其母親丙○○○在樓下聽錯
    了，才會誤以為伊叫其去死，又伊並未有拿椅子作勢毆打母
    親丙○○○之行為云云。惟查：上揭事實，已據證人即告訴
    人丙○○○迭次於警詢（見中縣東警偵字第０九七００二一
    七六三號卷第八至十頁）、偵訊（見九十七年度偵字第一一
    七一０號卷第十六、十七頁）及本院（見本院卷第十四至十
    五頁，且證人丙○○○之警詢筆錄載明「因我遭我兒子乙○
    ○在家恐嚇我、辱罵我，並作勢要毆打我，特前來本所『報
    警處理』並製作保護令筆錄」一語，證人丙○○○當時於警
    詢有提出刑法第二百八十一條施強暴於直系血親尊親屬未成
    傷罪之告訴之意，已據證人丙○○○於本院證述明確）證述
    綦詳，且為證人即在場目睹上情之林淑惠於偵訊時（見九十
    七年度偵字第一一七一０號卷第十六、十七頁）證述屬實。
    衡以證人丙○○○、林淑惠均為被告之至親，倘非被告確有
    上開犯行，證人丙○○○、林淑惠當無故為證述攀誣被告之
    必要，且被告所辯伊稱要捐款二千元一語，亦無使被害人丙
    ○○○誤會而聽成「活到這麼老可以去死了」（臺語）之可
    能，被告空言為上開辯解，顯係事後卸責之詞，無可採信。
    此外，復有本院九十七年度家護字第一五號民事通常保護令
    裁定、被告收受上開裁定之送達證書各一份（附於本院九十
    七年家護字第一五號卷內）在卷可佐，本件事證明確【被告
    於本院審理時聲請調查證人即其住家附近鄰居，以明其平日
    之為人處事情形，因被告未指明所欲聲請調查之特定證人之
    姓名，且其待證事項與被告有無本案之犯行，二者間並不具
    有關聯性，故本院認無調查之必要，併為敘明】，被告前開
    犯行洵足認定。
三、核被告所為，係犯家庭暴力防治法第六十一條第一款之違反
    保護令罪、刑法第二百八十一條之施強暴於直系血親尊親屬
    未成傷罪及同法第三百零五條之以加害生命、身體之事，恐
    嚇他人致生危害於安全罪【起訴書犯罪事實欄就被告所為上
    揭違反保護令、施強暴於直系血親尊親屬未成傷及以加害生
    命、身體之事，恐嚇他人致生危害於安全之犯行，均已敘明
    ，惟：(一)起訴書所犯法條欄就違反保護令部分誤載被告係犯
    家庭暴力防治法第六十一條第一款、「第二款」之違反保護
    令罪，而贅載上開「第二款」之規定（本院九十七年度家護
    字第一五號民事通常保護令裁定之主文欄第二項係令相對人
    〈即被告〉不得對於聲請人〈即林益盛〉為騷擾行為，並未
    裁定令被告不得對本案之被害人丙○○○為騷擾行為）；(二)
    又起訴書所犯法條欄漏引刑法刑法第二百八十一條、同法第
    三百零五條之罪（惟上開二罪名，已據蒞庭檢察官於本院審
    理時補充陳明），均尚有未洽，附予敘明】，且被告所犯上
    開刑法第二百八十一條及同法第三百零五條之罪，均屬家庭
    暴力防治法第二條第二款所定之家庭暴力罪。又被告以一行
    為同時觸犯上開三罪名，為異種之想像競合犯，應依刑法第
    五十五條之規定，從一較重之家庭暴力防治法第六十一條第
    一款之違反保護令罪處斷。爰審酌被告之素行非佳、對其年
    邁之母親丙○○○，未思以孝心回饋，竟反而索要金錢，且
    因未能如願即為本案之犯行之犯罪動機、目的、向告訴人丙
    ○○○出言稱「活到這麼老可以去死了」等語，並拿椅子作
    勢要毆打告訴人丙○○○之手段違反保護令、對告訴人丙○
    ○○所生之損害及被告行為後猶飾詞狡辯，且經本院通緝到
    案之犯罪後態度等一切情狀，量處如主文所示之刑，並諭知
    易科罰金之折算標準，以資懲儆。
據上論斷，應依刑事訴訟法第二百九十九條第一項前段，家庭暴
力防治法第六十一條第一款，刑法第十一條前段、第二百八十一
條、第三百零五條、第五十五條、第四十一條第一項前段，刑法
施行法第一條之一第一項、第二項前段，判決如主文。
本案經檢察官甲○○到庭執行職務
中    華    民    國  九十七  年  十一    月  二十五  日
                  刑事第十五庭  法  官  李雅俐
以上正本證明與原本無異。
如不服本判決應於收受判決後10日內向本院提出上訴書狀，並應
敘述具體理由；其未敘述上訴理由者，應於上訴期間屆滿後20日
內向本院補提理由書（均須按他造當事人之人數附繕本）「切勿
逕送上級法院」。
                                書記官  莊金屏
中    華    民    國  九十七  年  十一    月  二十五  日
附錄論罪科刑法條：
家庭暴力防治法第六十一條：
違反法院依第十四條第一項、第十六條第三項所為之下列裁定者
，為本法所稱違反保護令罪，處三年以下有期徒刑、拘役或科或
併科新臺幣十萬元以下罰金：
一、禁止實施家庭暴力。
二、禁止騷擾、接觸、跟蹤、通話、通信或其他非必要之聯絡行
    為。
三、遷出住居所。
四、遠離住居所、工作場所、學校或其他特定場所。
五、完成加害人處遇計畫。
刑法第二百八十一條：
施強暴於直系血親尊親屬，未成傷者，處一年以下有期徒刑、拘
役或五百元以下罰金。
刑法第三百零五條：
以加害生命、身體、自由、名譽、財產之事，恐嚇他人致生危害
於安全者，處二年以下有期徒刑、拘役或三百元以下罰金。


司法院資訊處製作；財團法人民間司法改革基金會備份。
